臺灣雲林地方法院刑事判決　　　　　　 96年度簡上字第181號
公　訴　人　臺灣雲林地方法院檢察署檢察官
被　　　告　丙○○
　　　　　　　　　　國民
上列上訴人即被告因竊盜案件，不服本院中華民國96年07月09日
96年度虎簡字第318 號刑事簡易判決（聲請簡易判決處刑書案號
：96年度偵字第3085號），提起上訴，本院第二審合議庭判決如
下：
    主  文
原判決撤銷。
丙○○竊盜，處有期徒刑貳月，如易科罰金，以新臺幣壹仟元折
算壹日。緩刑貳年。
    事實及理由
一、犯罪事實：
    丙○○因積欠友人債務，竟基於意圖為自己不法所有之犯意
    ，於民國96年05月26日上午07時30分許，在其雲林縣土庫鎮
    ○○里○○路3 之1 號住處旁倉庫，徒手竊取其母乙○○○
    放置於倉庫內之大蒜50包（重約2,000 臺斤，價值約新臺幣
    ─下同─70,000餘元），得手後置於車號7J-8005 號自用小
    貨車上，駕車載運至雲林縣虎尾鎮三合里兜售，因無人願購
    買，遂又將車駛回雲林縣土庫鎮○○里○○路26號其住處附
    近小巷內停放，嗣為乙○○○報警查獲上情。
二、認定犯罪事實所憑之證據及理由：
(一)、證據能力部分：
    被告丙○○對檢察官所舉書面供述證據之證據能力，於審判
    程序同意作為證據，本院審酌該等書面陳述作成時之情況，
    認為適當，依刑事訴訟法第159 條之5 第1 項之規定，認有
    證據能力。
(二)、證明力部分：上揭事實，業據告訴人乙○○○指訴綦詳，核
    與證人甲○○於警詢證述情節大致相符，被告於警詢及本院
    審理時對於上開犯行亦坦承不諱，並有贓物認領保管單1 紙
    、現場相片4張 在卷可稽，足認被告自白確與事實相符，被
    告竊盜犯行洵堪認定，自應依法論科。
三、論罪科刑之理由：
(一)、核被告所為，係犯刑法第320 條第1 項竊盜罪。
(二)、原審認被告竊盜犯行明確，予以論罪科刑，固非無見。惟查
    被告被訴於96年05月26日上午07時30分許，在其上開住處，
    竊取其父甲○○之車號7J-8005 號自用小貨車之犯罪事實，
    尚屬不能證明，詳如後述，原審未查遽予論罪，尚有未洽。
    被告上訴意旨請求為無罪判決，固非全然可取，但原判決既
    有上開違誤，即屬無可維持，本院第二審合議庭自應將原判
    決撤銷改判。爰審酌被告前有竊盜前科，有臺灣高等法院被
    告前案紀錄表在卷可稽，素行並非良好，此次因在家中幫忙
    農事，與家人溝通不良，自認無法獲得適當之報酬，以償還
    積欠債務，而起意行竊其母財物，犯罪動機可議，惟被告犯
    後坦承犯行，態度良好，以徒手方式竊取其母財物，犯罪手
    段尚稱平和，所竊取之蒜頭並未賣出，已載回住處附近放置
    ，為其母尋獲後領回，犯罪所生危害不大，況且本件被告及
    告訴人為母子，家人間普遍有同居共財之情形，是一般人對
    於家人財物所有權之分際、區別較不嚴謹，竊取家人財物與
    竊取其他無親屬關係之第三人財物自亦有別，被告本件竊盜
    之可責性及惡性較小，及被告已取得其母諒解，其母到庭表
    示願意原諒被告，目前在六輕從事搭鷹架工作，日薪1,700
    元，有正當工作及固定收入，未婚等一切情狀，量處如主文
    第二項所示之刑，並諭知易科罰金之折算標準。
(三)、又被告前於90年間，固曾因竊盜案件，經本院判處有期徒刑
    6 月，併予宣告緩刑3 年確定，惟被告前所宣告之緩刑已期
    滿，而緩刑之宣告未經撤銷，有臺灣高等法院被告前案紀錄
    表在卷可參，依刑法第76條規定其刑之宣告失其效力，本件
    被告因一時失慮，致罹刑章，且被告係竊盜其母財物，屬親
    屬相盜之情形，其母亦已表示原諒被告，暨被告目前有正當
    工作，經此偵、審程序，當益知警惕信無再犯之虞，本院認
    本件被告所宣告之刑以暫不執行為適當，爰依刑法第74條第
    1項第1 款規定，併予宣告緩刑2 年，以勵自新。
四、不另為無罪諭知：
(一)、聲請簡易判決處刑意旨另略以：被告基於意圖為自己不法所
    有之犯意，於96年05月26日上午07時30分許，在雲林縣土庫
    鎮○○里○ 鄰○○路3 之1 號住處，竊取其父甲○○之車牌
    號碼7J-8005 號自用小貨車，載運蒜頭兜售，因遍尋不著買
    主，遂將貨車連同蒜頭棄於雲林縣土庫鎮○○路26號前，因
    認被告涉犯刑法第320 第1 項竊盜罪云云。
(二)、被告於上開時地，駕駛其父所有車號7J-8005 號自用小貨車
    ，載運蒜頭兜售，但未賣出，遂將上開自用小貨車停放在雲
    林縣土庫鎮○○路26號前之事實，業據被告坦承在卷，並經
    證人甲○○證述屬實，復有贓物認領保管單、現場照片等在
    卷可佐，固堪認定。
(三)、惟查，被告於案發當日固駕駛其父所有上開車輛，載運蒜頭
    販售，然被告於本院審理時供稱，家中貨車3 輛是共同使用
    ，每個有駕照的人都有配置車輛鑰匙，其名下貨車當時由其
    兄使用中，因而使用其父名下之貨車等語，其父甲○○亦確
    認被告確實持有該貨車之鑰匙，是被告原即經其父允許使用
    上開車輛，而其駕車載運蒜頭兜售，並未變易車輛原本使用
    方式，於無人願承買蒜頭後，被告又將上開車輛駛回其住處
    附近停放，亦未將該車輛出售、處分或有其他據為己有之行
    為，俱見被告主觀上欠缺不法所有之意圖，客觀上亦無據為
    己有之行為，與刑法竊盜罪之構成要件不符，自不能以竊盜
    罪相繩。
(四)、綜上所述，被告被訴於96年05月26日上午07時30分許竊盜其
    父上開自用小貨車之行為，尚屬不能證明，惟公訴人既認與
    前開判決有罪部分有想像競合犯之一罪關係，為裁判上一罪
    ，故不另為無罪之諭知，併此敘明。
五、應適用之法條：
(一)、刑事訴訟法第455 條之1 第3 項、第369 條第1 項前段、第
    364 條、第299 條第1 項前段。
(二)、刑法第320 條第1 項、第41條第1 項前段、第74條第1 項第
    1 款，刑法施行法第1 條之1。
中　　華　　民　　國　　96　　年　　10　　月　　11　　日
                  刑事第六庭    審判長法  官  廖國勝
                                      法  官  李秋瑩
                                      法  官  黃楹榆
以上正本證明與原本無異。
不得上訴。
                                      書記官  李雅怡
中　　華　　民　　國　　96　　年　　10　　月　　11　　日
附錄本案路罪科刑法條全文：
中華民國刑法第320條
意圖為自己或第三人不法之所有，而竊取他人之動產者，為竊盜
罪，處5 年以下有期徒刑、拘役或 5 百元以下罰金。
意圖為自己或第三人不法之利益，而竊佔他人之不動產者，依前
項之規定處斷。
前二項之未遂犯罰之。
